【裁判字號】    89,易,1230
【裁判日期】    890927
【裁判案由】    詐欺
【裁判全文】
臺灣彰化地方法院刑事判決                        八十九年度易字第一二三○號
    公  訴  人  臺灣彰化地方法院檢察署檢察官
    被      告  丙○○
右列被告因詐欺案件，經檢察官提起公訴（八十九年度偵緝字第一四四號），本院判
決如左：
    主  文
丙○○無罪。
    理  由
一、公訴意旨略以：被告丙○○意圖為自己不法之利益，於民國八十八年八月間某日
    ，以「億富財務管理顧問股份有限公司」名義，向告訴人甲○○佯稱委託刊登人
    事廣告，告訴人不疑有他，遂予刊登在聯合報上，惟屆期告訴人欲向被告收取廣
    告費用新臺幣（下同）一萬七千零一十元時，被告已逃匿不知去向，因認被告涉
    有詐欺得利罪嫌。
二、本件公訴人認被告丙○○涉有詐欺得利犯行，係以告訴人甲○○之指訴及卷附報
    紙廣告、廣告刊登客戶基本資料、經濟部商業司查詢資料各一紙為其所憑之論據
    。訊據被告固坦認曾於右開時間指示公司之業務主任蘇春榮委託告訴人刊登該則
    廣告，並在客戶基本資料上簽名後傳真給告訴人，惟辯稱係因公司經營不善，才
    未付款等語。
三、按犯罪事實應依證據認之，無證據不得推定其犯罪事實；又不能證明被告犯罪者
    ，應諭知無罪之判決，刑事訴訟法第一百五十四條、第三百零一條第一項分別定
    有明文。次按刑法第三百三十九條第二項詐欺得利罪之成立，須行為人基於為自
    己或第三人不法所有之意圖，以詐術使人陷於錯誤，而取得財產上不法之利益或
    使第三人得之者，方該當之，若取得利益所用之方法，不能認為詐術，亦不致於
    使人陷於錯誤，即不構成該罪。
四、經查：被告丙○○於委託告訴人甲○○刊登廣告時，並未就其財力狀況刻意加以
    虛構，核其所填具傳真之客戶基本資料、身分證影本亦與其真實年籍相符。被告
    既係以傳真方式委託告訴人刊登廣告，並未由告訴人當面驗對其身分證件以資徵
    信，苟其確有詐取財產上不法利益之犯意，甫於委託之初即不欲付款，何未虛構
    其年籍資料？況被告所委託刊登之內容係人事廣告，該類廣告刊登目的，無非在
    於招攬條件相符之人員前來應徵工作，若勞資雙方就僱傭條件未能達成合致，刊
    登廣告亦屬徒勞，無法對被告有所增益，告訴人身為廣告刊登業者，對此當知之
    甚詳，衡情被告大可不必以此為犯罪手段而遂行詐欺得利之目的。另所謂「億富
    財務管理顧問股份有限公司」雖未經公司登記，有經濟部商業司查詢資料一紙在
    卷可稽，然被告於委託刊登時，既已據實填寫其個人年籍資料，可見告訴人不虞
    其廣告刊登費用追討無門，從而僅憑前開查詢資料，亦不足以證明被告犯罪。是
    被告未施用詐術，應可認定，被告所辯係因公司嗣後經營不善始未付款等語，尚
    堪採信。參以本件被告積欠之廣告費用，不過區區一萬七千餘元，被告嗣於本院
    審理中，皆已全數清償予告訴人，業據告訴人陳明在卷（本院八十九年九月十三
    日審判筆錄），益徵被告並無不法所有意圖，本件應屬民事糾葛，尚難遽認被告
    涉有詐欺得利罪嫌。此外，復查無其他積極證據足資證明被告涉有公訴人所指之
    詐欺得利犯行，既不能證明被告犯罪，依首揭說明，依法應諭知無罪之判決。
據上論斷，應依刑事訴訟法第三百零一條第一項，判決如主文。
本案經檢察官乙○○到庭執行職務。
中      華      民      國      八十九      年      九    月    二十七  日
                                        臺灣彰化地方法院刑事第二庭
                                            法      官  洪  志  賢
右正本證明與原本無異。
如不服本判決，應於判決送達後十日內向本院提出上訴狀( 須附繕本 )。
告訴人或被害人對於判決如有不服具備理由請求檢察官上訴者，其上訴期間之計算係
以檢察官收受判決正本之日期為準。
                                            法院書記官  洪  年  慶
中      華      民      國      八十九      年      九    月     三十   日


司法院資訊處製作；財團法人民間司法改革基金會備份。
